臺灣高等法院刑事判決　　　　　　　　　　　　　九十一年度交上易字第一五三號
　　上　訴　人　臺灣板橋地方法院檢察署檢察官
　　被　　　告　丙○○
　　　　　　　　甲○○
右上訴人因被告過失傷害等案件，不服臺灣板橋地方法院九十年度交易字第六○七號
，中華民國九十一年三月二十五日第一審判決（起訴案號：臺灣板橋地方法院檢察署
九十年度偵字第一五五三六號），提起上訴，本院判決如左：
    主    文
上訴駁回。
    事    實
一、丙○○於民國（下同）九十年七月十二日下午二時三十分左右，駕駛車號ＨＣ─
    一六七六號自用小客車，沿台北縣永和市○○路往永和路方向行駛至台灣中小企
    業銀行永和分行處理事務時，其本應注意汽車駕駛人在設有禁止臨時停車標線處
    所及交岔路口處不得臨時停車及在劃有禁止超車線之路段不得迴車之規定，竟因
    為圖一時便利將車停在劃有禁止臨時停車紅色標線之永和市○○路一八一號前（
    該地點並緊臨竹林路一七九巷口），其並於處理事務完畢欲將其車駛離時，貿然
    將車迴轉欲往福和路方向行駛，致同向乙○○騎乘之車號ＵＹＳ─七八七機車行
    經該處時，因遇此突發狀況閃避不及，與丙○○駕駛之上開車輛發生擦撞，而受
    有右肘擦傷、兩膝、右肩、左手多處挫傷之普通傷害。丙○○於肇事後，於有偵
    查犯罪之機關知悉其肇事前，即主動報警處理，坦承肇事，並接受審判。
二、案經被害人乙○○訴由台北縣警察局永和分局報請臺灣板橋地方法院檢察署檢察
    官偵查起訴。
    理    由
壹、有罪部分：
一、被告丙○○於審理時雖未到庭；惟於調查中就其於前揭時地駕駛車號ＨＣ－一六
    七六號自用小客車與告訴人乙○○騎乘之ＵＹＳ－七八七輕機車發生擦撞之事實
    坦承不諱，但矢口否認有何過失行為，辯稱：伊當時是要在台灣中小企銀辦事，
    就將車停在牙醫診所前，後來伊辦完事上車啟動車子未久，即與機車發生擦撞，
    機車是從伊左側直行過來云云。惟查：
（一）右揭犯罪事實，業據告訴人乙○○於警、偵訊及原審訊問時指述綦詳（見偵查
      卷第七頁背面、第八頁、第二十五頁、第二十六頁，及原審卷第二十三、第二
      十四頁）。復有證人即本案承辦警員盧威賢於原審到庭證稱：「當時案發後，
      伊至現場處理時，鄒女說她的車是停在竹林路一八一號前，要迴轉往福和方向
      行駛，後來她又說她是從竹林路一七一巷口出來要左轉，她第一次所述，伊在
      工作記錄簿上有記載等語（見原審內第三十三頁），且有台北縣警察局員警工
      作記錄簿影本一份在卷可稽（見原審卷第三十六頁）。並有道路交通事故調查
      報告表一紙及照片九張附卷可證，又被告自承之停車地點係在劃有紅色禁止臨
      時停車之標線處，且該路段之車道劃分設施為有附標記雙向禁止超車線，復參
      酌前開卷附現場圖及肇事現場照片所示兩車肇事後所停位置、車損情形及路口
      狀況，發現竹林路一七一巷口係單行道，而被告車輛往右斜停在靠竹林路一八
      一號之巷口處、被告車輛前保險桿掉落等綜情研析，被告應確於竹林路一八一
      號前欲迴轉時致與告訴人騎乘之機車發生擦撞無疑，被告否認有迴轉而辯稱只
      想找個地方停車云云，顯係事後希圖卸責飾詞，委無可採。
（二）按汽車臨時停車時，在交岔路口、公共汽車招呼站一０公尺內、消防栓、消防
      車出入口五公尺內不得臨時停車，及在設有禁止臨時停車標誌、標線處所不得
      臨時停車；又汽車迴車時，在設有禁止超車線之路段不得迴車，道路交通安全
      規則第一百十一條第一項第二、三款、第一百零六條第二款分別定有明文。且
      依當時天候陰天、視線良好、車流量很好、路況很好，亦為被告所自承在卷（
      見偵查卷第六頁），被告依當時情形並無不能注意之情事，竟疏未注意先貿然
      在禁止臨時停車之處所停車，復擅自迴轉行駛，以致與告訴人騎乘之機車擦撞
      ，顯有過失責任甚明。而告訴人乙○○因本件車禍受有右肘擦傷、兩膝、右肩
      、左手挫傷瘀血之普通傷害，並有診斷證明書一件在卷可稽（見偵查卷第十五
      頁）。是被告丙○○之過失行為，與告訴人乙○○受傷之間，有相當因果關係
      。本件事證明確，被告犯行洵堪認定。
二、按被告丙○○所為，係犯刑法第二百八十四條第一項前段過失傷害罪。查其於肇
    事後，在其犯行未為任何有偵查犯罪職權之公務員知悉前，即報案處理並主動報
    明為肇事人而自首，並接受調查裁判，有台北縣警察局永和分局中正橋派出所九
    十年七月二十六日偵辦交通事故案件涉嫌人是否自首調查表一件在卷可稽（見偵
    查卷第十七頁），應依刑法第六十二條前段自首之規定減輕其刑。
三、原審認被告罪證明確適用刑法第二百八十四條第一項前段、第六十二條前段、第
    四十一條第一項前段，罰金罰鍰提高標準條例第一條前段，第二條，並審酌被告
    並無前科，此有臺灣高等法院檢察署刑案紀錄簡覆表一件在卷可稽，其過失程度
    、對告訴人造成之傷害程度，及嗣於本院與告訴人為五萬元分期為和解（見本院
    卷九十一年五月二十三日訊問筆錄）等一切情狀，量處拘役伍拾捌日，如易科罰
    金，以佰元折算壹日。認事用法均無不合，量刑亦稱妥適，公訴人於上訴意旨
    指摘被告未與告訴人賠償與犯罪後態度不佳，其量刑顯然過輕云云，而指摘原判
    決關於丙○○部分不當，為無理由，應予駁回。
四、被告丙○○經合法傳喚，無正當之理由不到庭，爰不待其陳述，逕行判決，併予
    明。
貳、無罪部分：
一、公訴意旨略以：被告甲○○因前開丙○○與乙○○車禍賠償之爭議，於九十年七
    月十四日下午一時三十分許，在台北縣中和市○○路二四四巷一之二號，以電話
    恐嚇丙○○稱：要給你好看等語，使丙○○心生畏懼，因認被告甲○○涉犯刑法
    三百零五條之恐嚇罪嫌云云。
二、按犯罪事實應依證據認定之，無證據不得推定其犯罪事實，又不能證明被告犯罪
    應諭知無罪之判決，刑事訴訟法第一百五十四條、第三百零一條第一項定有明文
    。次按告訴人之告訴係以使被告受刑事訴追為目的，是其指訴是否與事實相符，
    仍應調查其他證據以資審認〔最高法院五十二年台上字第一三○○號判例〕。又
    認定犯罪事實應憑積極證據，倘積極證據不足以為不利於被告事實之認定時，即
    應為有利被告之認定，更不必有何有利之證據，最高法院三十年上字第八一六號
    著有判例，所謂「積極證據足以為不利被告事實之認定」，依據同院七十六年臺
    上字第四九八六號判例意旨，係指據為訴訟上證明之全盤證據資料，在客觀上以
    達於通常一般之人均不致於有所懷疑，而得確信被告確曾犯罪之程度；若未達到
    此一程度，而有合理懷疑之存在時，即無從為被告有罪之確信。本件公訴人認被
    告甲○○涉有上開罪嫌，無非以告訴人丙○○之指述為唯一論據。
三、訊據被告甲○○堅決否認有何恐嚇犯行，辯稱：九十年七月十四日有打電話給丙○○，因鄒女一直不接伊電話，所以最後一通電話是伊在語音信箱留言，說看大
    家要怎樣，試試看好了，即大家法院見，並無恐嚇的意思等語。經查：告訴人在
    偵查中固指稱：他（指被告甲○○）稱要我好看等語。在原審審理中亦指稱：他
    是先用三字經的話語來說話，後來再說要伊小心，試試看等之類的話等語，然審
    酌被告甲○○係乙○○之以前老闆，基於舊屬或僅為友人乙○○處理車禍賠償問
    題，與告訴人丙○○並無利害關係，又因屢次打電話找告訴人丙○○均不獲接聽
    ，始會在告訴人丙○○之電話語音信箱內留言等情。再從告訴人丙○○指稱：「
    試試看、要小心」之語義，實難認被告甲○○有以加害生命、身體、自由、名譽
    、財產之事恐嚇告訴人丙○○情形，是告訴人丙○○之指述不足為被告不利之認
    定。此外，本院復查尚無其他積極證據足認被告確有公訴人所指之恐嚇犯行，即
    屬不能證明被告甲○○犯罪，原審為無罪之判決，尚無不合，公訴人於上訴意旨
    仍執前詞指摘原判決此部分不當，為無理由，應予駁回。
據上論斷，應依刑事訴訟法第三百六十八條、第三百七十一條，判決如主文。
本案經檢察官呂丁旺到庭執行職務。
中      華      民      國     九十一    年     六     月    二十五    日
                                臺灣高等法院刑事第十五庭
           審判長法  官  房  阿  生
                                          法  官  雷  元  結
                                          法  官  蔡  光  治
右正本證明與原本無異。
不得上訴。
                                          書記官  王  才  生
中      華      民      國     九十一    年     六     月    二十六    日
附錄：本案論罪科刑法條全文
刑法第二百八十四條（過失傷害罪）
因過失傷害人者，處六月以下有期徒刑、拘役或五百元以下罰金，致重傷者，處一年
以下有期徒刑、拘役或五百元以下罰金。
從事業務之人，因業務上之過失傷害人者，處一年以下有期徒刑、拘役或一千元以下
罰金，致重傷者，處三年以下有期徒刑、拘役或二千元以下罰金。
